【裁判字號】    97,上易,1473
【裁判日期】    970630
【裁判案由】    詐欺
【裁判全文】
臺灣高等法院刑事判決                97年度上易字第1473號
上  訴  人
即  被  告  乙○○
                    原住臺北縣.
上列上訴人因詐欺案件，不服臺灣板橋地方法院97年度易字第19
6 號，中華民國97年4 月22日第一審判決（起訴案號：臺灣板橋
地方法院檢察署96年度偵字第16145 號），提起上訴，本院判決
如下：
    主  文
上訴駁回。
    事實及理由
一、按依刑事訴訟法第350 條、第361 條、第362 條、第367 條
    規定，不服地方法院之第一審判決而上訴者，須提出上訴書
    狀，並應敘述具體理由，為上訴必備之程式；其所提出之書
    狀未敘述上訴理由，或僅曾以言詞陳述上訴理由者，均應於
    上訴期間屆滿後20日內補提理由書於第一審法院。第一審法
    院經形式審查，認逾期未補提上訴理由者，應定期間先命補
    正；逾期未補正者，為上訴不合法律上之程式，應以裁定駁
    回。倘已提出上訴理由，但所提非屬具體理由者，則由第二
    審法院以上訴不合法律上之程式，判決駁回。而所謂具體理
    由，必係依據卷內既有訴訟資料或提出新事證，指摘或表明
    第一審判決有何採證認事、用法或量刑等足以影響判決本旨
    之不當或違法，而構成應予撤銷之具體事由，始克當之（例
    如：依憑證據法則具體指出所採證據何以不具證據能力，或
    依憑卷證資料，明確指出所為證據證明力之判斷如何違背經
    驗、論理法則）；倘僅泛言原判決認定事實錯誤、違背法令
    、量刑失之過重或輕縱，而未依上揭意旨指出具體事由，或
    形式上雖已指出具體事由，然該事由縱使屬實，亦不足以認
    為原判決有何不當或違法者（例如：對不具有調查必要性之
    證據，法院未依聲請調查亦未說明理由，或援用證據不當，
    但除去該證據仍應為同一事實之認定），皆難謂係具體理由
    ，俾與第二審上訴制度旨在請求第二審法院撤銷、變更第一
    審不當或違法之判決，以實現個案救濟之立法目的相契合，
    並節制濫行上訴（最高法院97年度台上字第892 號判決亦同
    此意旨）。
二、本件原審判決略以：被告乙○○明知其所洽談之坐落臺北縣
    中和市○○段240 、255 、270 、271 、272 、273 及399
    等地號（以下簡稱：系爭土地）之土地買賣交易，因登記名
    義人劉乞食之繼承人劉進順兄弟姐妹間尚有土地登記糾紛仍
    未解決，無法簽訂買賣契約，竟意圖為自己不法之所有，於
    民國（下同）94年11月8 日，向甲○○訛稱已與地主之繼承
    人談妥土地交易事宜，可順利將上開土地所有權移轉至甲○
    ○名下，並約定於95年2 月7 日與甲○○簽訂買賣契約，惟
    須先行收取訂金新臺幣（下同）15萬元，致使甲○○誤信為
    真，陷於錯誤而交付其所開立之華南商業銀行埔墘分行，金
    額分別為新臺幣（下同）10萬元、5 萬元之支票各1 紙予乙
    ○○。迄95年2 月7 日之約定簽訂買賣契約期日屆至，乙○
    ○僅向甲○○表示無法簽訂買賣契約後，隨即避不見面，幾
    經甲○○聯絡均無所獲，而乙○○亦將上開支票持以兌現予
    以花用殆盡，甲○○始知受騙。
三、被告乙○○不服原審判決，提起上訴，其於97年5 月16日提
    出之刑事上訴狀所敘述之上訴理由略以：（一）證人劉進福
    因年事已高，於原審97年4 月8 日作證時，對於其家族關於
    系爭土地買賣事宜之描述過於簡化，且惟恐日後造成困擾，
    故所為證詞均避重就輕。（二）被告與告訴人有多年情誼，
    並非有意詐騙告訴人，只是單純債務關係，希望法院給予機
    會，再次查明本案等語。
四、查原判決已於理由內說明：上揭事實，迭據證人即告訴人甲
    ○○於偵審中指述甚詳，並有雙方所簽訂之訂金收據1 紙及
    告訴人甲○○所開立之支票影本2 紙附卷為證，又系爭土地
    因繼承人彼此間另有財產糾紛，非僅尚未辦理繼承登記，亦
    無與被告談妥土地交易事宜等情，亦據證人劉進順於原審審
    理時到庭證稱：伊從以前就住在系爭土地上，上述地號除了
    伊與伊弟弟外，還有其他姊妹，共有5 位地主，曾經在兩、
    三年前有談到土地買賣事宜，有關出賣土地之事，其兄妹等
    人均曾談過，也有很多人來接觸，但因程序尚未完成，且其
    兄弟姊妹自己亦未講好，所以都辦不成，被告曾拿伊之身分
    證影本，說明要去拿取土地之資料，因被告係仲介，拿土地
    之一些資料可能係去查詢地主、地號等，但均未談到要將土
    地出售給被告之買受人，正因與被告未談及出售土地之事，
    怎麼會有訂金，也沒有聽過被告向他人收取訂金，被告好像
    曾找伊大哥談，但土地之事情不是由伊作主，兄弟姊妹均可
    作主，因為很難，大家都沒有出面溝通，也都沒有辦法談成
    ，亦無要求被告去辦理繼承之手續，其兄弟姊妹人數眾多，
    意見分歧，不一定想要辦繼承等語明確。是被告僅曾與證人
    劉進順接觸購地事宜，惟系爭土地因繼承人間之財產糾紛迄
    未辦理繼承登記，各該繼承人亦未承諾出售上開土地予被告
    居中介紹之甲○○，則系爭土地之繼承人既未出售上開土地
    ，則何來所謂收取訂金之事？質之被告亦供承將訂金支票持
    以兌現花用等語，顯見被告明知土地買賣仍未確定，猶向甲
    ○○佯稱已談妥土地交易事宜，可順利將土地移轉予甲○○
    ，致使甲○○陷於錯誤，而交付訂金，事後亦將訂金花用殆
    盡，迄今均未返還予甲○○，則其詐欺意圖，至為灼然。又
    被告行為後，刑法業於94年2 月2 日修正公布，95年7 月1
    日（原審誤載為1 月1 日）起施行。關於刑法第33條第5 款
    、第41條第1 項之規定，依整體比較之結果，依修正後刑法
    第2 條第1 項前段之規定，適用行為時之舊法處斷。核被告
    乙○○所為，係犯刑法第339 條第1 項之詐欺取財罪。並爰
    審酌被告並無前科，素行尚佳，惟竟以不法方法詐取他人財
    物，兼衡本案犯罪之動機、目的、手段、告訴人所受損失、
    迄未與告訴人達成民事和解、犯罪後否認犯行等一切情狀，
    量處被告有期徒刑4 月，並依刑法修正前之規定諭知易科罰
    金之折算標準。及說明被告犯罪之時間係於96年4 月24日以
    前，合於中華民國96年罪犯減刑條例所定之減刑條件，爰依
    該條例規定減其宣告刑2 之1 等語。原審判決理由既已詳細
    記載認定被告犯罪之證據，並已審酌證人劉進順之證言，及
    關於刑法第57條科刑之一切情狀，核無違法或不當之情形。
    被告上訴意旨，僅空言指摘證人劉進順之證詞有避重就輕之
    處，及其並無詐欺之犯意云云，惟就原審判決有何不當或違
    法之處，毫無一語提及，自非屬上訴第二審之具體理由，其
    上訴自不合法律上之程式，爰不經言詞辯論予以駁回。
五、據上論斷，應依刑事訴訟法第367 條前段、第372 條，判決
    如主文。
中    華    民    國    97    年    6     月    30    日
                  刑事第三庭審判長法  官  蔡秀雄
                                  法  官  許文章
                                  法  官  謝靜恒
以上正本證明與原本無異。
不得上訴。
                                  書記官  陳珮茹
中    華    民    國    97    年    6     月    30    日
附錄：本案論罪科刑法條全文
刑法第339條
意圖為自己或第三人不法之所有，以詐術使人將本人或第三人之
物交付者，處5 年以下有期徒刑、拘役或科或併科1 千元以下罰
金。


司法院資訊處製作；財團法人民間司法改革基金會備份。
